【裁判字號】    98,台上,810
【裁判日期】    980219
【裁判案由】    違反廢棄物清理法
【裁判全文】
最高法院刑事判決              九十八年度台上字第八一０號
上  訴  人  甲○○  民國46年6月29日生
選任辯護人  趙哲宏律師
            楊淑惠律師
上列上訴人因違反廢棄物清理法案件，不服台灣高等法院台南分
院中華民國九十五年六月二十七日第二審判決（九十五年度上訴
字第三００號，起訴案號：台灣嘉義地方法院檢察署九十三年度
偵字第三二二七號），提起上訴，本院判決如下：
    主  文
原判決關於甲○○部分撤銷，發回台灣高等法院台南分院。
    理  由
本件原判決認定上訴人甲○○向乙○○租得坐落嘉義縣太保市○
○段埔心小段第三一九、三二０地號土地（下稱系爭土地），未
經主管機關許可，連續提供系爭土地予他人回填、堆置業者所生
產之一般事業廢棄物及有害事業廢棄物，犯行明確，因而撤銷第
一審關於上訴人部分之科刑判決，改判仍論上訴人以連續未經主
管機關許可，提供土地回填、堆置廢棄物罪，處有期徒刑貳年肆
月。固非無見。
惟查：一、有罪之判決書，應記載犯罪事實，為刑事訴訟法第三
百零八條後段所明定。且有罪判決書所記載之犯罪事實，必須前
後一致，始足資為論罪科刑適用法律之基礎。原判決就上訴人提
供土地回填、堆置廢棄物之犯行，於事實欄載稱：上訴人向乙○
○租得系爭土地後，竟「於民國『九十一年七月初起至同年月二
十五日中午止之期間內』，提供前揭第三一九、三二０號土地，
連續於『九十一年四月至七月間』，以不詳代價，經不詳男子介
紹，將鼎立環保工程股份有限公司所負責清除，包括正太科技股
份有限公司所承租廠房之山隆通運股份有限公司廠房、揚鑫國際
股份有限公司、億泰電線電纜股份有限公司、祥裕電子股份有限
公司等公司所生產之一般事業廢棄物以及不詳機構所生產之有害
事業廢棄物，回填與堆置於上開土地內」等情。其就上訴人提供
土地予他人回填、堆置廢棄物之時間，既謂於「九十一年七月初
起至同年月二十五日中午止之期間內」，又謂係於「連續於九十
一年四月至七月間」，對於上訴人犯罪之時間，前後記載認定不
相一致，自難謂適法。二、原判決認定上訴人所為係犯（修正前
，下同）廢棄物清理法第四十六條第一項第三款之未經許可提供
土地回填、堆置廢棄物罪，並於理由說明：「公訴意旨認甲○○
此部份（分）犯行另涉廢棄物清理法第四十六條第一項第一款之
任意棄置有害事業廢棄物罪嫌云云，惟依該法第二條規定，有害
事業廢棄物係指由事業所產生具有毒性、危險性，其濃度或數量
足以影響人體健康或污染環境之廢棄物，而公訴人未舉證證明現
場之廢布料、廢輪胎鋼絲、廢玻璃、廢塑膠、廢磁磚、生活垃圾
，還有一些輪胎套即輪胎外胎，廢布料係染整業之廢布料是何種
有害事業廢棄物，故公訴意旨於此容有誤會，本應諭知無罪，惟
公訴人認此部分與前揭有罪部分，有裁判上一罪之想像競合關係
，並不另為無罪之諭知。」等語（見原判決理由壹之二末段），
而認上訴人並無另被訴涉犯廢棄物清理法第四十六條第一項第一
款任意棄置有害事業廢棄物之情事；然於事實欄卻載稱上訴人係
提供系爭土地予他人回填、堆置業者所生產之一般事業廢棄物「
及有害事業廢棄物」等情。其對於本件回填、堆置之廢棄物中有
無「有害事業廢棄物」，前後相互扞格，就其事實欄所載之「有
害事業廢棄物」究係何物？是否屬上揭廢棄物清理法所定之有害
事業廢棄物？亦未為說明論列，自嫌理由矛盾及理由不備。以上
或為上訴意旨所指摘，或為本院得依職權調查之事項，應認原判
決關於上訴人部分有撤銷發回更審之原因。
據上論結，應依刑事訴訟法第三百九十七條、第四百零一條，判
決如主文。
中    華    民    國  九十八  年    二    月   十九   日
                      最高法院刑事第十庭
                          審判長法官  邵  燕  玲
                                法官  李  伯  道
                                法官  孫  增  同
                                法官  李  英  勇
                                法官  許  錦  印
      本件正本證明與原本無異
                                      書  記  官
中    華    民    國  九十八  年    二    月  二十七  日
                                                   Ｍ


司法院資訊處製作；財團法人民間司法改革基金會備份。
